臺灣臺中地方法院臺中簡易庭民事判決
111年度中簡字第337號
原      告  張光復  
被      告  許育豪  

法定代理人  賴雅瑜  
上列當事人間請求確認本票債權不存在事件，經本院於民國111
年5月6日言詞辯論終結，判決如下：
    主    文
確認被告持有原告於民國110年10月5日所簽發之本票(票據號碼
：CH0000000)，票面金額新臺幣100,000元，到期日未載之本票
債權不存在。
訴訟費用新臺幣1,000元，由被告負擔。
    事 實 及 理 由
壹、程序事項
　　按確認法律關係之訴，非原告有即受確認判決之法律上利益
    者，不得提起之，民事訴訟法第247條第1項前段定有明文。
    又所謂「即受確認判決之法律上利益」，係指因法律關係之
    存否不明確，致原告在私法上之地位有受侵害之危險，而此
    項危險得以對於被告之確認判決除去者而言。查被告執有原
    告於民國110年10月5日，共同簽發免除作成拒絕證書之本票
    1紙(票據號碼：CH0000000；下稱系爭本票)，內載新臺幣（
    下同）100,000元，到期日未載，向本院聲請本票裁定，並
    經本院以110年度司票字第6819號民事裁定准許強制執行在
    案，是系爭本票既由被告持有且已對原告行使票據權利，惟
    原告主張系爭本票非其所簽發亦非其所交予被告而否認該本
    票債務，顯然兩造就系爭本票債權存在與否已發生爭執，如
    不訴請確認，原告在私法上之地位將有受侵害之危險，則原
    告聲明請求確認本票債權不存在之訴，即有確認之法律上利
    益。
貳、實體事項　　
一、原告主張：被告持有之系爭本票向本院聲請強制執行（110
    年度司票字第6819號），然系爭本票非其所簽發亦非其所交
    予被告，乃依非訟及票據之法律關係，提起本件訴訟等語，
    請求確認被告所持有系爭本票，對於原告之本票債權不存在
    等語，並聲明如主文第1項所示。
二、被告則以：當初是原告兒子向伊借錢，系爭本票也是其拿來
    的，伊無法證明系爭本票是原告所簽。並聲明：原告之訴駁
    回。
三、得心證之理由
　　原告主張被告執有原告名義為發票人之系爭本票，聲請本院
    本院110年度司票字第6819號本票裁定准予強制執行，有該
    裁定附卷可稽，並據本院調閱前開裁定卷宗核閱無訛（見本
    院卷第17-18頁）。按票據為文義證券，在票據上簽名或蓋
    章者，應依票上所載文義負責，此觀票據法第5條、第6條規
    定甚明。偽簽他人簽名為發票行為，屬票據之偽造，因非其
    在票據上簽名為發票行為，自不負發票人之責任，此項絕對
    抗辯事由，得以對抗一切執票人。次按當事人主張有利於己
    之事實者，就其事實有舉證之責任；但法律別有規定，或依
    其情形顯失公平者，不在此限；民事訴訟法第277條定有明
    文。又本票本身是否真實，即是否為發票人所作成，應由執
    票人負證明之責（參照本院50年台上字第1659號判例），故
    發票人主張本票係偽造，依非訟事件法規定，對執票人提起
    確認本票係偽造或本票債權不存在之訴者，應由執票人就本
    票為真正之事實，先負舉證責任（最高法院65年度第6次民
    庭庭長會議決議㈠參照）。本件原告否認系爭本票之簽名為
    真正，經查系爭本票上關於「張光復」之簽名確與本件起訴
    狀所載之「張光復」之簽名（見本院卷第15頁），顯有不同
    ，其二者運筆書寫之習慣、筆勢、力道及勾稽，差異甚大，
    原告主張系爭本票上之簽名非原告所為，並非無稽。且被告
    於本案言詞辯論時亦當庭陳稱：「我沒有辦法證明系爭本票
    是原告簽的。」等語（見本院卷第55頁），足徵原告主張伊
    並未簽發系爭本票，該本票屬偽造等情，尚非無因，應可採
    信。而被告又無法提出其他證據證明系爭本票上有關原告名
    義之簽名為真正，則原告提起本件確認本票債權不存在訴訟
    ，訴請確認本院110年度司票字第6819號所示本票債權對原
    告不存在，為有理由，應予准許，爰為判決如主文第1項所
    示。
四、本件事證已臻明確，兩造其餘攻擊防禦方法及所舉證據，經
    審酌結果，與本件判決結論均無影響，爰不一一論述，附此
    敘明。
五、本件係就民事訴訟法第427條第1項第6款訴訟適用簡易程序
    為被告敗訴之判決，固依民事訴訟法第389條第1項第3款規
    定應依職權宣告假執行；惟本件判決主文第1項為確認判決
    ，其性質本不得為假執行宣告，爰不併為准予假執行宣告，
    附此敘明。
六、訴訟費用負擔之依據：民事訴訟法第78條。 
中　　華　　民　　國　　111 　年　　6 　　月　　10　　日
                      臺灣臺中地方法院臺中簡易庭
                                  法　官　張清洲
以上為正本係照原本作成。
如不服本判決，應於送達後20日內，向本院提出上訴狀並表明上
訴理由，如於本判決宣示後送達前提起上訴者，應於判決送達後
20日內補提上訴理由書（須附繕本）。如委任律師提起上訴者，
應一併繳納上訴審裁判費。
中　　華　　民　　國　　111 　年　　6 　　月　　10　　日
                                  書記官  陳慧津